臺灣士林地方法院民事簡易判決
110年度湖簡字第1499號
原      告  林俊明  
訴訟代理人  林詩元律師(法扶律師)
被      告  合迪股份有限公司

法定代理人  陳鳳龍  
訴訟代理人  張嘉麟  
上列當事人間請求確認本票債權不存在事件，本院於民國111年1
月4日言詞辯論終結，判決如下：
    主  文
確認被告持有如附表一所示之本票，於超過「新臺幣173,907元
，及自民國110年6月4日起至民國110年7月19日止，按週年利率2
0%計算之利息，暨自民國110年7月20日起至清償日止，按週年利
率16%計算之利息」之部分，對原告之本票債權不存在。
原告其餘之訴駁回。
訴訟費用新臺幣1,000元，其中新臺幣430元由被告負擔，餘由原
告負擔。
    事實及理由
一、原告主張：被告持有原告簽發之如附表一所示之本票（下稱
    系爭本票），被告並持系爭本票向本院聲請准予強制執行，
    經本院以110年度司票字第5526號裁定准許其中之新臺幣（
    下同）230,020元本息部分得強制執行在案。原告前曾向被
    告借款20萬元，並簽發系爭本票作為擔保，然被告於109年1
    1月6日僅匯款175,470元，其所預扣之服務費，既未交付予
    原告，該部分自不成立消費借貸關係。而原告依約分期償還
    借款，每期7,420元，已清償6期共44,520元。故被告所欠之
    債務為130,950元（計算式：175,470－44,520＝130,950），
    被告持系爭本票聲請強制執行之金額顯已超過原告所欠之債
    務。再依110年7月20日施行之民法第205條規定，約定利率
    超過週年16%者，超過之約定無效。則被告自110年7月20日
    起僅得請求年息16%等語。並聲明：（一）確認被告持有系
    爭本票，其中對原告之本票債權超過「130,950元及該部分
    自110年5月6日起至清償日止，按週年率利20%計算之利息」
    對原告不存在。（二）確認被告持有系爭本票，其中對原告
    之本票債權130,950元自110年7月20日起至清償日止，超過
    按週年率利16%計算之利息債權，對原告不存在。
二、被告則以：原告前先將其所有車號000-0000普通重型機車（
    下稱系爭機車）出售予訴外人劉芝穎，再售後買回，以分期
    付款方式購買，價金總額為267,120元，約定應自109年12月
    6日起，以每月為1期償還7,420元，共計36期，後劉芝穎與
    原告於109年11月4日簽立債權讓與同意書（下稱系爭債權讓
    與同意書），將劉芝穎對原告之分期價金債權讓與被告，原
    告並簽發系爭本票交付予被告，以擔保上開債權。然原告自
    110年6月6日起即未依約清償，依系爭債權讓與同意書第11
    條第1款約定，原告即喪失分期償還之期限利益，應一次清
    償全部債務，金額為222,600元（計算式：267,120－7,420× 
    6＝222,600），被告據此聲請本票裁定准許強制執行，並無
    違誤等語，以資抗辯。並聲明：駁回原告之訴。
三、本院之判斷：
（一）按以受讓分期付款價金名義融通金錢，為晚近興起之融資
      交易態樣，並無違反法律之強制規定或禁止規定，基於契
      約自由原則，尚非法所不許。原告主張其向被告借款，被
      告則稱其係受讓劉芝穎對原告之系爭機車分期買賣價金債
      權，否認兩造間係消費借貸關係。經查，依兩造簽立之系
      爭債權讓與同意書（見本院卷第51頁），可知原告向劉芝
      穎以分期付款方式購買系爭機車，本金為20萬元，約定原
      告應自109年12月6日起，以每月為1期償還7,420元，至11
      2年11月6日共計36期（總額為267,120元），後劉芝穎與
      原告於109年11月4日簽立系爭債權讓與同意書，將劉芝穎
      對原告因買賣契約所生之分期價金債權及相關附隨權利讓
      與被告。上開原告透過其與劉芝穎間之以分期付款契約及
      債權讓與方式取得資金之過程，並未違反法律強制或禁止
      規定，基於契約自由原則，尚非法所不許。原告既於債權
      讓與同意書簽名，而以上開方式取得融資，則其主張本件
      兩造間為「單純」借貸之法律關係，尚有誤會。原告復主
      張其僅取得175,470元，其與20萬元之差額為被告預扣服
      務費等語。然查，被告於受讓系爭機車分期買賣價金債權
      後，於109年11月6日匯款20萬元予代理原告辦理融資之訴
      外人立榮國際行銷股份有限公司，有被告提出合作金庫銀
      行匯款明細可佐（見本院卷第75頁），是不能認被告有何
      預扣服務費之事，原告此部分主張並非可採。
（二）原告主張其業已部分清償借款，僅欠款130,950元等語，
      被告則稱其對原告之債權金額尚有222,600元，及自110年
      5月6日起至清償日止，按週年利率20%計算之利息等語。
      經查，依系爭債權讓與同意書條款第6條，原告應簽發系
      爭本票交付受讓人即被告收執。原告如有違約時，被告得
      使用系爭本票作為其違約時依本同意書應負一切債務求償
      之用。可知系爭本票係作為如原告就系爭機車之分期付款
      價金有違約所生之債務之擔保。又依債權讓與同意書所載
      ，原告之債務本金為20萬元。其第2條約定「分期付款之
      利率如附表所載，採本金與利息同時攤還方式，每一期攤
      還款內所含之利息及本金攤還額依本金攤還表所載。…」
      ，該同意書之附表所載之年利率則為19.8991%（固定利率
      ）。其第7條約定如有分期價款發生遲延繳款之情況，受
      讓人（即被告）得依約向債務人（即原告）請求該分期價
      款及收取按週年利率20%計算之遲延利息。本件原告第1期
      應於109年12月6日繳款，其於同年月17日繳款，是原告自
      第1期即發生遲延繳款，應依20%計算遲延利息。原告係如
      附表二所示日期及金額清償款項。經計算原告各期所繳款
      項抵充利息及本金（詳細計算如附表二所示），原告於11
      0年6月3日最後1次繳款7,420元後，其本金尚欠173,907元
      。至於被告雖主張其對原告之債權金額尚有本金222,600
      元云云，然被告係以原告按原分期付款條件履行至最後一
      期即112年11月6日時，其可獲得本金債權之回收以及預期
      利息之收入總額，扣除原告迄至110年6月3日止已繳納之
      金額，計算其對原告之債權本金額，其本金之計算，並非
      可採。
（三）又按約定利率，超過週年百分之十六者，超過部分之約定
      無效，110年1月20日修正公布之民法第205條定有明文。
      上開規定自公布後6個月即110年7月20日起施行，且於民
      法債編修正施行前約定，而於修正施行後發生之利息債務
      ，亦適用之。民法債編施行法第36條第5項、第10條之1定
      有明文。查，依系爭債權讓與同意書，本件分期價金債權
      之利息於原告違約後，為週年利率20%，依前開說明，自1
      10年7月20日起即應適用修正後民法第205條規定，自該時
      起其利息約定超過週年利率16%部分，法律上即屬無理由
      。是以系爭本票所擔保之債權應為「本金173,907元，及
      自110年6月4日起至110年7月19日止，按週年利率20%計算
      之利息，及自110年7月20日起至清償日止，按週年利率16
      %計算之利息」。
四、從而，原告主張被告持有系爭本票，於超過「173,907元， 
     ，及自110年6月4日起至110年7月19日止，按週年利率20%
    計算之利息，暨自110年7月20日起至清償日止，按週年利率
    16%計算之利息」之部分，對原告之本票債權不存在，為有
    理由，應予准許，其餘部分主張為無理由，應予駁回。
五、本件事證已臻明確，兩造其餘攻擊防禦方法及證據，經審酌
    後，認對於判決結果均無影響，爰不一一論述，併此敘明。
六、訴訟費用負擔之依據：民事訴訟法第79條。並確定訴訟費用
    額為1,000 元（第一審裁判費），其中430元由被告負擔，
    餘由原告負擔。
中　　華　　民　　國　　111 　年　　1 　　月　　17　　日
                  內湖簡易庭  法　官　林銘宏
本件為正本係照原本作成。　　　　　　　　　     
如不服本判決，應於送達後20日內，向本院提出上訴狀並表明上
訴理由，如於本判決宣示後送達前提起上訴者，應於判決送達後
20日內補提上訴理由書（須附繕本）。
中　　華　　民　　國　　111 　年　　1 　　月　　17　　日
                              書記官  許秋莉

附表一：
發票人 發票日期 到期日 票面金額 林俊明 109年11月4日 110年5月6日 24萬元 

附表二：
　 繳款日期 繳款金額 計息天數 攤還利息（利息計算：未償本金×20%× 計息天數÷365，以下到110年6月3日計算式均同） 抵充本金（計算：繳款金額—攤還利息） 原告繳款後，經抵充本金後尚欠本金數額（最初本金20萬元） 1 109年12月17日 7,420  12 1,315 6,105 193,895 2 110年1月19日 7,420 33 3,506 3,914 189,981 3 110年3月2日 7,420 42 4,372 3,048 186,933 4 110年3月23日 7,420 21 2,151 5,269 181,664 5 110年4月26日 7,420 34 3,384 4,036 177,628 6 110年6月3日 7,420 38 3,699 3,721 173,907